臺灣臺中地方法院刑事判決　
111年度金訴字第1588號
公  訴  人  臺灣臺中地方檢察署檢察官
被      告  王熙  


上列被告因詐欺等案件，經檢察官提起公訴（111年度偵字第263
75號），被告於準備程序中就被訴事實為有罪之陳述，經告知簡
式審判程序之旨，並聽取檢察官、被告之意見後，本院合議庭裁
定由受命法官獨任進行簡式審判程序，判決如下：
    主    文
丙○犯三人以上共同詐欺取財罪，處有期徒刑壹年貳月。未扣案
之犯罪所得新臺幣伍仟元沒收，於全部或一部不能沒收或不宜執
行沒收時，追徵其價額。
    犯罪事實
一、丙○意圖為自己不法之所有，基於三人以上共同犯詐欺取財
    及一般洗錢之犯意，於民國110年2月2日加入真實姓名不詳
    綽號「比利」之人為首所組成之3人以上、以實施詐術為手
    段，且具有持續性、牟利性之有結構性之詐欺集團（下稱上
    開詐欺集團；涉犯組織犯罪防制條例部分，業經臺灣桃園地
    方檢察署檢察官以110年度偵字第37947號、第40093號、第4
    1675號、第42388號、第42575號、第43106號提起公訴，不
    在本院審理範圍），並提供其所申辦之兆豐國際商業銀行第
    000-000000000000號帳戶(下稱兆豐銀行帳戶)、台新國際商
    業銀行第000-00000000000000號帳戶(下稱台新銀行帳戶)給
    綽號「比利」之人，做為收水帳戶，且負責提領或轉匯詐欺
    所得款項，之後再轉交給綽號「比利」所指派前來收款之人
    。嗣上開詐欺集團不詳成員於交友社群軟體「綠洲」上，以
    暱稱「譚曉紅」之帳號，向乙○○誆稱可於投資USDT加密貨幣
    上獲利之「假投資」詐欺手法，致乙○○信以為真，陷於錯誤
    ，於110年6月29日匯款新臺幣(以下同)10萬元至鐘坤撝（另
    由警方移送臺灣桃園地方檢察署偵辦中）所有之華南商業銀
    行帳號000-000000000000帳戶(下稱華南銀行帳戶)，再於同
    日14時4分，由上開詐欺集團不詳成員，自鐘坤撝之華南銀
    行帳戶，轉匯18萬元至丙○之兆豐銀行帳戶中(轉匯金額超出
    乙○○受騙之10萬元部分，與本案無關)，復由丙○擔任上開詐
    欺集團之轉帳手，於同日14時27分，將匯入渠上述兆豐銀行
    帳戶內之款項，以網路轉帳方式，匯款50萬元至渠所有之台
    新銀行帳戶內，並自該帳戶臨櫃提領50萬元後(提領金額超
    出乙○○受騙之10萬元部分，與本案無關)，轉交予「比利」
    指派前來收款之人，丙○並獲取提領金額百分之一即5000元
    為報酬。嗣乙○○因無法提領投資獲利而驚覺遭詐騙，遂報警
    方處理，始查悉上情。
二、案經乙○○訴由宜蘭縣政府警察局宜蘭分局報告臺灣臺中地方
    檢察署檢察官偵查起訴。
    理    由
一、本件被告丙○(下稱被告)所犯係死刑、無期徒刑、最輕本刑
    為3年以上有期徒刑以外之罪，其於準備程序進行中就被訴
    事實為有罪之陳述，經受命法官告知簡式審判程序之旨，並
    聽取當事人之意見後，本院合議庭認無不得或不宜改依簡式
    審判程序進行之情形，爰依刑事訴訟法第273條之1第1項規
    定，裁定由受命法官獨任進行簡式審判程序。又本件所引屬
    於審判外陳述之傳聞證據，依同法第273條之2規定，不受第
    159條第1項關於傳聞法則規定之限制，依法有證據能力，合
    先敘明。
二、上開犯罪事實，業據被告於偵訊、本院準備程序及審理時坦
    承不諱(見偵卷第227-229頁、本院卷第49、57頁)，核與證
    人即告訴人乙○○(下稱告訴人)於警詢時之證述大致相符(見
    偵卷第59-65、67-69、71頁)，並有鐘坤撝之華南銀行帳戶
    之帳戶個資檢視、交易明細、網路IP資料、被告之兆豐銀行
    帳戶客戶基本資料及交易明細、彰化縣警察局刑事警察大隊
    受（處）理案件證明單、受理各類案件紀錄表、內政部警政
    署反詐騙諮詢專線紀錄表、網路銀行交易明細、告訴人與暱
    稱「譚曉紅」之人之對話紀錄截圖、ACY系統交易紀錄在卷
    可稽(見偵卷第81-93、95-101、105、109-111、113-114、1
    17、127-131、139-188、133-135、137頁)，足認被告前揭
    任意性自白，與事實相符，堪予採信。從而，本案事證明確
    ，被告之上開犯行，已堪認定，應予依法論科。
三、論罪科刑
(一)核被告所為，係犯刑法第339條之4第1項第2款之三人以上共
    同詐欺取財罪及洗錢防制法第14條第1項之一般洗錢罪。又
    被告與「比利」及上開詐欺集團其他不詳成員，就上開三人
    以上共同詐欺取財及一般洗錢犯行，具有犯意聯絡及行為分
    擔，應論以共同正犯。
(二)又被告係以一行為同時觸犯三人以上共同詐欺取財罪及一般
    洗錢罪，為想像競合犯，應依刑法第55條條規定，從一重之
    三人以上共同詐欺取財罪處斷。
(三)按想像競合犯之處斷刑，本質上係「刑之合併」，其所謂從
    一重處斷，乃將想像競合犯組成之評價上數罪，合併為科刑
    一罪，其所對應之刑罰，亦合併其評價上數罪之數法定刑，
    而為一個處斷刑。易言之，想像競合犯侵害數法益者皆成立
    犯罪，論罪時必須輕、重罪併舉論述，同時宣告所犯各罪名
    ，包括各罪有無加重、減免其刑之情形，亦應說明論列，量
    刑時併衡酌輕罪部分量刑事由，評價始為充足，然後依刑法
    第55條前段規定「從一重處斷」，非謂對於其餘各罪可置而
    不論。因此，法院決定處斷刑時，雖以其中最重罪名之法定
    刑，做為裁量之準據，惟於裁量其輕重時，仍應將輕罪合併
    評價在內（最高法院108年度台上字第4405號、第4408號判
    決意旨參照）。經查，被告對於上揭犯行坦承不諱，是被告
    所犯一般洗錢罪部分本應依洗錢防制法第16條第2項減輕其
    刑，但因此部分已與三人以上共同犯詐欺取財罪成立想像競
    合犯，從一重之三人以上共同犯詐欺取財罪處斷，自無從再
    適用上開條項規定減刑，惟依前開說明，本院仍將於後述量
    刑時予以考量，附此說明。
(四)爰以行為人之責任為基礎，審酌被告竟基於三人以上共同詐
    欺取財及一般洗錢之犯意聯絡，而為上開行為，造成告訴人
    財產權受到嚴重侵害且難以追償，同時破壞社會治安與金融
    秩序，所為殊值非難；復參以被告坦承犯行之態度，有符合
    洗錢防制法第16條第2項減輕事由之情事，有如前述，態度
    尚佳，且其參與本案犯罪之分工程度，尚非居於核心主導地
    位，且已告訴人達成調解等情，此有本院調解程序筆錄可佐
    ；兼衡被告之素行、犯罪動機、目的、手段、告訴人受騙金
    額之多寡，暨被告自陳學歷為高中畢業，目前受雇從事板模
    ，經濟狀況勉持，有2名未成年子女需扶養等一切情狀(見本
    院卷第57頁)，量處如主文所示之刑。
四、沒收部分
(一)洗錢防制法第18條第1項固規定：「犯第14條之罪，其所移
    轉、變更、掩飾、隱匿、收受、取得、持有、使用之財物或
    財產上利益，沒收之；犯第15條之罪，其所收受、持有、使
    用之財物或財產上利益，亦同」，為刑法沒收規定之特別規
    定，自應優先於刑法相關規定予以適用，亦即就洗錢行為標
    的之財物或財產上利益，均應依洗錢防制法第18條規定沒收
    之。惟上開條文雖採義務沒收主義，卻未特別規定「不問屬
    於犯罪行為人與否，沒收之」，致該洗錢行為之標的是否限
    於行為人所有者始得宣告沒收，有所疑義，於此情形自應回
    歸適用原則性之規範，即參諸刑法第38條第2項前段規定，
    仍以屬於行為人所有者為限，始應予沒收。經查，並無證據
    證明被告實際取得或朋分告訴人匯入其上開帳戶之款項，依
    上開規定及說明，無從就告訴人匯入上開帳戶之款項，依洗
    錢防制法第18條第1項規定對被告宣告沒收。
(二)按犯罪所得，屬於犯罪行為人者，沒收之，於全部或一部不
    能沒收或不宜執行沒收時，追徵其價額，刑法第38條之1第1
    項前段、第3項分別定有明文。次按共同正犯犯罪所得之沒
    收或追徵，應就各人所分得之數為之。倘若共同正犯內部間
    ，對於不法利得分配明確時，應依各人實際分配所得宣告沒
    收；若共同正犯成員對不法所得並無處分權限，與其他成員
    亦無事實上之共同處分權限者，自不予諭知沒收。經查，被
    告自陳本案轉匯、提領款項之報酬為5000元(見偵卷第228頁
    、本院卷第49、57頁)，為其犯罪所得，且未據扣案，爰依
    刑法第38條之1第1項前段、第3項，對被告宣告沒收，並諭
    知於全部或一部不能沒收或不宜執行沒收時，追徵其價額。
據上論斷，應依刑事訴訟法第273條之1第1項、第299條第1項前
段，判決如主文。
本案經檢察官林樹蘭提起公訴，檢察官甲○○到庭執行職務。　
中　　華　　民　　國　　111 　年　　11　　月　　30　　日
                  刑事第五庭    法　官  魏威至
以上正本證明與原本無異。
如不服本判決應於收受送達後20日內向本院提出上訴書狀，並應
敘述具體理由；其未敘述上訴之理由者，應於上訴期間屆滿後20
日內向本院補提理由書（均須按他造當事人之人數附繕本）「切
勿逕送上級法院」。
　　　　　　　　　　　　　　　　書記官　林鈺娟
中　　華　　民　　國　　111 　年　　11　　月　　30    日
附錄本案論罪科刑之法條：
中華民國刑法第339條之4
犯第 339 條詐欺罪而有下列情形之一者，處 1 年以上 7 年以
下有期徒刑，得併科 1 百萬元以下罰金：
一、冒用政府機關或公務員名義犯之。
二、三人以上共同犯之。
三、以廣播電視、電子通訊、網際網路或其他媒體等傳播工具，
    對公眾散布而犯之。
前項之未遂犯罰之。

洗錢防制法第14條
有第二條各款所列洗錢行為者，處 7 年以下有期徒刑，併科新
臺幣 5 百萬元以下罰金。
前項之未遂犯罰之。
前二項情形，不得科以超過其特定犯罪所定最重本刑之刑。